臺灣高等法院高雄分院刑事判決　　　　 94年度上訴字第142號
上　訴　人
即　被　告　丙○○
上列上訴人因被告偽造有價證券等案件，不服臺灣高雄地方法院
93年度訴字第1593號中華民國93年12月23日第一審判決（起訴案
號：臺灣高雄地方法院檢察署93年度偵緝字第59號），提起上訴
，本院判決如下：
    主  文
原判決撤銷。
丙○○共同連續行使偽造信用卡，累犯，處有期徒刑陸月，如易
科罰金，以參佰元折算壹日。附表一所示各聯簽帳單所偽簽之「
王惠文」署押各壹枚、附表一編號一、三、五所示之偽造信用卡
及如附表二編號二、三所示之偽造信用卡各壹張及其他國內不詳
名稱銀行信用卡捌張，均沒收。
    事  實
一、丙○○前於民國84年間因詐欺案件，經本院（起訴書誤載為
    原審法院）判處有期徒刑1 年6 月確定，於87年5 月22日縮
    刑假釋期滿執行完畢，猶不知悔改，於90年6 月30日夥同黃
    秀蓮（另案起訴）搭乘CX420 號班機前往韓國漢城後，明知
    某姓名年籍不詳，年約40歲之馬來西亞籍成年男子提供如附
    表一編號1 、3 、5 所示之信用卡、如附表二編號2 、3 所
    示之信用卡各1 張及其他國內不詳名稱銀行之信用卡8 張，
    合計13張，均係偽造之信用卡，竟與之基於行使偽造信用卡
    之犯意聯絡，而予以收受。嗣於翌日即90年7 月1 日下午4
    時（韓國漢城時間）丙○○在漢城住宿飯店之咖啡廳內，將
    附表一編號1 、3 、5 所示3 張偽造信用卡交予黃秀蓮，黃
    秀蓮明知該信用卡係偽造，仍與丙○○基於行使偽造信用卡
    之犯意聯絡，由黃秀蓮在如附表一編號1 、3 、5 號所示之
    偽造信用卡背面偽造「王惠文」之簽名後，連續於如附表一
    編號1 至5 之所示時間，至各特約商店持前開偽造信用卡刷
    卡購物，並於付帳時，於附表一編號1 至5 號所示金額之簽
    帳單（一式二聯）上偽造「王惠文」署押後，將其偽造完成
    之簽帳單，交付特約商店人員，致該特約商店人員誤認係附
    表一編號1 、3 、5 所示之真正持卡人消費購物，而陷於錯
    誤，進而交付黃秀蓮行使前揭偽造信用卡所購買之物品，足
    以生損害於前揭特約商店及如附表一所示之發卡銀行、真正
    持卡人與「王惠文」。嗣於90年7 月2 日上午11時，丙○○
    夥同黃秀蓮前往漢城百貨公司嬰兒專櫃意欲再度行使前揭偽
    造之信用卡消費購物時，為店員發現可疑而報警將其逮捕，
    並在丙○○身上扣得如附表二編號2 、3 所示之偽造信用卡
    各1 張及其他國內不詳名稱銀行之偽造信用卡8 張；在黃秀
    蓮身上扣得如附表一編號1 、3 、5 所示偽造信用卡各1 張
    ，共計13張，並循線在其下榻之飯店內扣得之前所詐得之商
    品。嗣丙○○、黃秀蓮經韓國漢城法院審理後，各均經判處
    有期徒刑2 年確定，並於91年1 月2 日遭韓國驅逐出境，於
    同日入境桃園中正國際機場時，經航空警察局高雄分局拘提
    到案。
四、案經航空警察局高雄分局移請台灣高雄地方法院檢察署檢察
    官偵查起訴。
    理  由
一、按本件所犯為死刑、無期徒刑、最輕本刑為3 年以上有期徒
    刑之罪或高等法院管轄第一審案件者以外之案件，上訴人即
    被告丙○○（下稱被告）於本院審判期日，就被訴事實為有
    罪之陳述，經審判長告知簡式審判程序之旨，並聽取當事人
    之意見後，裁定進行簡式審判程序，合先敘明。
二、前揭犯罪事實，業據上訴人即被告丙○○（下稱被告）於偵
    查及審理時坦承不諱，核與證人黃秀蓮證述相符，而附表一
    編號3 所示之信用卡確係偽造信用卡，亦經證人丁○○於原
    審證述明確（原審卷第84、85頁），此外，復有聯邦商業銀
    行92年7 月16日（92）聯信卡字第0184號函及所附之盜刷明
    細1 紙、消費簽帳單影本2 紙；台北銀行92年6 月25日北銀
    消金字第9260236100號函、同年7 月10日北銀消金字第9260
    253400號函及所附之盜刷及消費簽帳單影本2 紙；臺灣銀行
    消費金融部92年7 月1 日融營字第09200034471 號函及所附
    之盜刷消費簽帳單影本1 紙；彰化銀行鹽埕分行93 年8月12
    日彰鹽字第1549號、93年10月22日彰鹽字第2256號函在卷可
    為佐憑。足徵被告自白與事實相符，自可採為認定犯罪事實
    之依據。綜合上述，被告前揭犯行洵堪認定。
三、查信用卡簽帳單至少為一式二聯，一聯由消費者持有，憑以
    對帳之用；另一聯則由商家持有，憑以請款，有原審法院另
    案於92年7 月7 日詢問臺灣銀行人員之電話紀錄詢問表1 份
    在卷可稽（原審92年度訴字第1197號影印卷第13頁），雖原
    審另案於92年7 月10日向台北銀行電話詢問遭盜刷之簽帳單
    係幾聯式？台北銀行答以無法分辨，有電話紀錄詢問表1 份
    附卷可佐（同上案卷第10、11頁），而無從辨明附表一編號
    3 、4 所示2 筆盜刷金額之簽帳單究為幾聯？惟依首揭說明
    ，本院認此2 筆簽帳單至少應為一式二聯，併此敘明。
四、按在信用卡背面簽名欄簽名，自形式上整體觀察，即足以知
    悉係表示信用卡之簽名者於信用卡有效期限內有權使用該信
    用卡之辨識及證明，並非依習慣或特約表示一定用意之證明
    ，性質上係屬刑法第210 條之私文書（最高法院93年度第二
    次刑事庭會議決議參照）。次按在信用卡簽帳單上之顧客簽
    名欄，偽造被害人署押於其上，係表示其已收受商家所交付
    財物與服務利益，以及向發卡銀行簽帳之意，作為商家經由
    收單銀行向發卡銀行請款之用，是該簽帳單含有收據或請款
    單之性質，應屬於私文書無疑。被告意圖供行使之用收受前
    揭13張偽造信用卡後，再將附表一編號1 、3 、5 所示3張
    信用卡交付黃秀蓮，並由黃秀蓮在該3 張偽造信用卡背面偽
    簽「王惠文」之姓名之行為，本應成立刑法第201 條之1 第
    2 項之意圖供行使之用而收受、交付偽造信用卡罪及第210
    條之偽造私文書罪；嗣因黃秀蓮再持該偽造之信用卡（含該
    卡背面偽簽「王惠文」署名）刷卡購物，係犯刑法第201 條
    之1 第2 項前段之行使偽造信用卡罪及第216 條、第210 條
    之行使偽造私文書罪。故其前之收受、交付偽造信用卡及偽
    造私文書之行為應為後之行使行為所吸收，均僅論以上開行
    使罪。被告一行使行為（指持偽造信用卡刷卡購物部分）同
    時觸犯上開2 罪名，為想像競合犯，應從一重之行使偽造信
    用卡罪處斷。公訴意旨認被告在偽造信用卡背面持卡人處偽
    造「王惠文」簽名部分，係屬偽造準私文書，容有誤會，應
    予指明。又其於刷卡後之簽帳單上偽簽「王惠文」姓名，將
    該簽帳單交給不知情之店員，據以取得所購之物，則另犯刑
    法第216 條、第210 條之行使偽造私文書罪。被告與黃秀蓮
    及該名馬來西亞成年男子間就上開犯行，分別有犯意聯絡與
    行為分擔，係共同正犯。其先後多次行使偽造信用卡及行使
    偽造私文書犯行，均時間緊接，所犯罪名相同，顯各係基於
    概括犯意為之，均應依連續犯規定，各以一罪論。其行使偽
    造私文書與行使偽造信用卡二罪之間，有方法與目的之牽連
    犯關係，應從較重之行使偽造信用卡罪論處。至於行使偽造
    信用卡，當然含有詐欺之本質，毋庸再論以詐欺罪。公訴意
    旨仍認另觸犯刑法第339 條第1 項之詐欺罪，亦有誤會，本
    應為無罪之諭知，然因公訴人認此罪嫌與前揭有罪部分有牽
    連犯之裁判上一罪關係，故不另為無罪判決之諭知。
五、查被告前於84年間因詐欺案件，經本院判處有期徒刑1 年6
    月確定，於87年5 月22日縮刑假釋期滿執行完畢，有臺灣高
    等法院被告全國前案紀錄表可參，於5 年內再犯本件有期徒
    刑以上之罪，為累犯，應依刑法第47條規定加重其刑，
六、原審據以論處被告罪刑，固非無見；惟查：(一)行使偽造信用
    卡，當然含有詐欺之本質，毋庸再論以詐欺罪，已如前述，
    原判決仍論以詐欺罪，已有未洽。(二)被告推由黃秀蓮持上開
    偽造之信用卡（含該卡背面偽簽「王惠文」署名）刷卡購物
    ，除觸犯刑法第201 條之1 第2 項前段之行使偽造信用卡罪
    外，尚觸犯刑法第216 條、第210 條之行使偽造私文書罪。
    原判決漏未論擬，亦有未合。(三)附表一編號3 、4 所示簽帳
    單至少應為一式二聯，亦如前述，原判決僅認定是一聯，亦
    有誤會。被告上訴意旨認原判決量刑過重，並請求免除刑之
    執行，雖無理由；惟原判決既有上開可議，自應由本院將原
    判決撤銷改判。爰審酌被告年輕力壯，不思以正當途徑賺取
    財物，竟參與集團行使偽造信用卡以取得物品，使發卡銀行
    蒙受損失，破壞信用制度，危害社會秩序，並至韓國行使偽
    造信用卡，使我國形象受損，惟念其坦承盜刷信用卡之犯行
    等一切情狀，量處有期徒刑6 月，並諭知易科罰金之折算標
    準。至於被告雖因同一行為已經韓國漢城法院受羈押178 日
    ，已據被告陳明（見原審第37頁），惟本院審酌被告持偽造
    信用卡至韓國漢城刷卡購物，本即存有本國銀行查核不易之
    僥倖，自應受遭外國司法機關查獲而執行之不利益，爰不依
    刑法第9 條但書規定予以免除本案刑之全部或一部之執行，
    併此敘明。如附表一編號1 至5 所示各聯簽帳單所偽簽之「
    王惠文」署押各1 枚，均應依刑法第219 條宣告沒收。未扣
    案如附表一編號1 、3 、5 所示之偽造信用卡、如附表二編
    號2 、3 所示之偽造信用卡各1 張及其他國內不詳名稱銀行
    信用卡8 張，因無證據證明業已滅失，均應依刑法第205 條
    之規定宣告沒收。
乙、不另為無罪諭知部分：
一、公訴意旨另以：(一)被告與綽號「小陳」之不詳姓名成年男子
    、洪玉環間有行使偽造信用卡、詐欺取財之犯意聯絡及行為
    分擔，由「小陳」在漢城百貨公司購買人蔘禮盒1 萬2,000
    多元，等候結帳時，利用人多之機會，即將上述不詳卡號，
    該卡背面已簽有「陳琪芳」姓名之偽造信用卡1 張，交由洪
    玉環在簽帳單內偽簽「陳琪芳」之署押，持以冒刷得逞，足
    以生損害於「陳琪芳」及我國不詳名稱之發卡銀行。(二)丙○
    ○同日自行在不詳地點，持附表二編號1 所示偽造信用卡1
    張，在簽帳單內偽簽不詳姓名之人之署押，持以冒刷6,100
    元之商品得逞，足以生損害於持卡人「乙○○」及發卡銀行
    台新國際商業銀行，因認被告此部分犯行同涉有上開罪嫌。
二、按犯罪事實，應依證據認定之，無證據不得認定犯罪事實；
    又不能證明被告犯罪者，應諭知無罪之判決；刑事訴訟法第
    154 條第2 項、第301 條第1 項分別定有明文。次按認定不
    利於被告之證據須依積極證據，苟積極證據不足為不利於被
    告事實之認定，即應為有利被告之認定，更不必有何有利之
    證據；又犯罪事實之認定，應憑證據，如無相當之證據，或
    證據不足以證明，自不得以推測或擬制之方法，以為裁判之
    基礎；最高法院30年上字第816 號判例、40年台上字第86號
    判例可資參照。
三、訊據被告堅詞否認有上開犯行，辯稱：「小陳」是洪玉環的
    上手，跟伊是不同集團，伊的上手是馬來西亞人；附表二編
    號1 所示之信用卡係向其弟弟乙○○借用，並非偽造之信用
    卡等語。
四、經查：(一)被告於偵訊時已為如上相同之陳述（偵查卷第21頁
    ），然其於同次偵訊時亦陳稱「小陳」就是伊說的馬來西亞
    人之語（偵查卷第22頁），是被告就「小陳」是否即其上手
    馬來西亞人乙節已供詞反覆，惟綜觀卷證，其中證人黃秀蓮
    就此並未有所證述，另依洪玉環之證詞亦不足以證明被告與
    洪玉環持偽造信用卡刷卡付帳之情，有何犯意聯絡與行為分
    擔，更無從據為認定洪玉環所稱之「小陳」即是被告之上手
    。(二)據證人乙○○於原審結證稱確有將如附表二編號1 所示
    之信用卡交付並授權被告使用，且於台新銀行求證時告知上
    情，該款項亦由乙○○繳納完畢等語（見原審卷第83頁），
    足見被告所辯上情，核與事實相符，堪予採信。
五、綜上所述，被告前開所辯，應屬可採。公訴人所持之前開論
    據，均無法採為認定被告犯罪之證據。此外，復查無其他積
    極證據足資證明被告有公訴人所指上開犯行，本應為無罪之
    諭知，然因檢察官認此部分與前揭論罪科刑部分有裁判上一
    罪關係，爰不另為無罪之諭知。
據上論結，應依刑事訴訟法第369 條第1 項前段、第364 條、第
299 條第1 項前段，刑法第28條、第56條、第201 條之1 第2 項
、第216 條、第210 條、第55條、第47條、第41條第1 項、第20
5 條、第219 條，罰金罰鍰提高標準條例第2 條，判決如主文。
本案經檢察官陳國全到庭執行職務。
中　　華　　民　　國　　94　　年　　4 　　月　　13　　日
                  刑事第七庭    審判長法  官   莊飛宗
                                      法  官   曾逸誠
                                      法  官   黃三友
以上正本證明與原本無異。
如不服本判決應於收受本判決後10日內向本院提出上訴書狀，其
未敘述上訴理由者，並得於提起上訴後10日內向本院補提理由書
狀（均須按他造當事人之人數附繕本）「切勿逕送上級法院」。
中　　華　　民　　國　　94　　年　　4 　　月　　14　　日
　　　　　　　　　　　　　　　　　　　書記官   黃玉珠
附表
┌───┬────────┬───────┬──────┬────────┐
│編  號│信用卡發卡銀行  │遭盜刷日期    │ 盜刷金額   │  備        註  │
│      │及信用卡卡號    │              │（新台幣）  │                │
├───┼────────┼───────┼──────┼────────┤
│ 1    │聯邦商業銀行    │  90年7 月1 日│    3,420 元│信用卡背面及簽帳│
│      │0000000000000000│              │            │單均偽簽「王惠文│
│      │真正持卡人:林財 │              │            │」之署押。      │
│      │王              │              │            │每張簽帳單均為一│
├───┼────────┼───────┼──────┤式二聯。        │
│ 2    │同右            │  90年7 月1 日│    3萬833元│                │
│      │                │              │            │                │
│      │                │              │            │                │
├───┼────────┼───────┼──────┤                │
│ 3    │台北銀行        │  90年7 月1 日│    1萬745元│                │
│      │0000000000000000│              │            │                │
│      │真正持卡人：高紜│              │            │                │
│      │葉              │              │            │                │
├───┼────────┼───────┼──────┤                │
│ 4    │同右            │  90年7 月1 日│    1,632 元│                │
│      │                │              │            │                │
│      │                │              │            │                │
├───┼────────┼───────┼──────┤                │
│ 5    │台灣銀行        │  90年7 月1 日│    7,127 元│                │
│      │0000000000000000│              │            │                │
│      │真正持卡人:邱博 │              │            │                │
│      │盛              │              │            │                │
└───┴────────┴───────┴──────┴────────┘
附表二
┌──┬────────┬────────┬────┬─────┬────┐
│編號│  信用卡卡號　　│   發卡銀行　　 │持卡人  │ 被盜刷日 │ 金額   │
├──┼────────┼────────┼────┼─────┼────┤
│ 1  │0000000000000000│台新國際商業銀行│乙○○  │7/1 　　  │6,100元 │
├──┼────────┼────────┼────┼─────┼────┤
│ 2  │0000000000000000│彰化商業銀行　　│甲○○○│未刷卡    │        │
├──┼────────┼────────┼────┼─────┼────┤
│ 3  │0000000000000000│中國國際商業銀行│丁○○  │未刷卡    │        │
└──┴────────┴────────┴────┴─────┴────┘
附錄本件判決論罪科刑法條：
刑法第201 條之1 第1 項行使前項偽造、變造之信用卡、金融卡
、儲值卡或其他相類作為簽帳、提款、轉帳或支付工具之電磁紀
錄物，或意圖供行使之用，而收受或交付於人者，處5 年以下有
期徒刑，得併科3 萬元以下罰金。
刑法第210 條偽造、變造私文書，足以生損害於公眾或他人者，
處5 年以下有期徒刑。
刑法第216 條行使第210 條至第215 條之文書者，依偽造、變造
文書或登載不實事項或使登載不實事項之規定處斷。
